臺北高等行政法院裁定
　　　　　　　　　　　　　　　　　　　　94年度簡字第78號
原　　　告　甲○○
被　　　告　臺北市政府訴願審議委員會
代　表　人　張明珠（主任委員）
被　　　告　臺北市政府警察局萬華分局
代　表　人　陳健發（分局長）
上列當事人間因違反道路交通管理處罰條例事件，原告提起行政
訴訟，本院裁定如下︰
　　主  文
原告之訴駁回。
訴訟費用由原告負擔。
　　理  由
一、按「公法上之爭議，除法律別有規定外，得依本法提起行政
    訴訟」、「訴訟事件不屬行政法院之權限者，行政法院應以
    裁定駁回之」，行政訴訟法第2條、第107條第1項第1款分別
    定有明文。又道路交通管理處罰條例第8條第1項第1款規定
    ：「違反本條例之行為，由左列機關處罰之：一、第12條至
    第68條由公路主管機關處罰」，第53條規定：「汽車駕駛人
    ，行經有燈光號誌管制之交岔路口闖紅燈者，處新臺幣18
    00元以上5400元以下罰鍰」，第87條第1項規定：「受處分
    人，不服第8條主管機關所為之處罰，得於接到裁決書之翌
    日起20日內，向管轄地方法院聲明異議」。次按行政訴訟法
    第4條第1項規定：人民因中央或地方機關之違法行政處分，
    認為損害其權利或法律上之利益，經依訴願法提起訴願而不
    服其決定者，得向高等行政法院提起撤銷訴訟。此所謂之行
    政處分，依訴願法第3條第1項規定係指中央或地方機關就公
    法上具體事件所為之決定或其他公權力措施而對外直接發生
    法律效果之單方行政行為而言。又按提起訴願，以有行政處
    分之存在為前提要件；所謂行政處分者，係指行政主體，基
    於職權，就具體事件，所為發生公法上法律效果之單方行政
    行為而言，至行政機關所為單純事實之敘述（或事實通知）
    或理由之說明，既不因該項敘述或說明而生何法律上之效果
    者，自非行政處分，人民即不得對之提起訴願及行政訴訟，
    此觀前行政法院（現改制為最高行政法院）40 年判字第18
    號、62年裁字第41號判例亦明。
二、本件原告起訴主張略以，其於93年7月24日14時7分駕駛440
    –LH號營業小客車，駛往西寧南路北向欲右轉成都路，當時
    原告曾確認紅綠燈標誌是「綠燈」，始敢右轉成都路，卻遭
    臺北市政府警察局萬華分局執勤警員張振東舉發原告「紅燈
    右轉彎」行駛，認原告違反道路交通管理處罰條例第53條規
    定，乃由臺北市政府警察局以93年7月24日掌電字第A6J3018
    91號舉發違反道路交通管理事件通知單予以舉發。原告不服
    ，向交通部公路總局臺北區監理所申訴，經該所以93年8月3
    日北監營字第0938003067號函請臺北市政府警察局萬華分局
    處理，案經該分局以93年8月18日北市警萬分交字第0936338
    0400號書函復知原告略以：「主旨：有關臺端申訴本分局舉
    發440–LH號車違反交通管理事件案，復如說明二、……說
    明…二、經查本案係員警現場攔停舉發案，本分局依臺端申
    訴事由調查，員警於93年7月24日14時零7分，發現臺端駕駛
    440–LH號營小客車在西寧南路與成都路路口，由北向西紅
    燈右轉彎，當時成都路東向西已綠燈，且車輛均已起步至路
    口，員警發現違規事實，示意駕駛停車受檢，並加以舉發，
    當場告知違規事由，以掌電字第A6J301891號通知單舉發，
    但遭臺端拒簽，所陳述原因與事實有所落差，舉發並無違誤
    及不當…」，原告不服被告上開函，乃提起訴願，遭決定不
    受理，遂提起本件行政訴訟。
三、經核原告起訴之主要意旨，應係臺北市政府警察局依警員張
    振東之舉發，而以93年7月24日掌電字第A6J301891號舉發違
    反道路交通管理事件通知單所為之行政處分。惟依首揭道路
    交通管理處罰條例第87條第1項規定，原告如有不服，得於
    接到裁決書之翌日起20日內，向管轄地方法院聲明異議，不
    得循訴願程序尋求救濟，且依原告訴狀所載，其也已向台灣
    台北地方法院聲明異議，本件自非行政法院之權限。訴願決
    定以本件係屬刑事訴訟範疇，非屬訴願救濟範圍內之事項，
    以程序不合而予以不受理，揆諸首揭法條規定，並無不合，
    原告復提起行政訴訟，顯非合法。
四、原告起訴另有不服臺北市政府警察局萬華分局93年8月18日
    北市警萬分交字第09363380400號書函之意，查該書函乃係
    該分局依原告申訴所為單純的事實敘述及理由說明，尚不對
    外發生准駁之法律上效果，並非就具體事項所為發生公法上
    法律效果之單方行政行為，即難謂其屬行政處分性質。揆諸
    首揭法條規定及判例意旨，自不得對之提起行政訴訟。
五、原告起訴並不合法，應予駁回，則原告關於實體上之主張即
    無庸審酌，併此敘明。
六、依行政訴訟法第107條第1項第1款、第10款、第104條、民事
    訴訟法第95條、第78條，裁定如主文。
中　　華　　民　　國　　94　　年　 　5　　月　 13  　 日
                                第七庭法  官　李　玉　卿
上為正本係照原本作成。
本件以訴訟事件所涉及之法律見解具有原則性者為限，始得於本
裁定送達後10日內向本院提出抗告狀（須按他造人數附繕本），
並經最高行政法院許可後方得抗告。
中　　華　　民　　國　　94　　年　　5　　月　  13 　　日
                                      書記官  張　靜　怡
